臺灣桃園地方法院刑事判決
110年度訴字第128號
公  訴  人  臺灣桃園地方檢察署檢察官 
被      告  邱至元


上列被告因偽造文書等案件，經檢察官提起公訴（108年度偵字
第34035號），本院判決如下：
    主  文
邱至元無罪。
    理  由
一、公訴意旨略以：被告邱至元意圖為自己不法所有，基於詐欺
    取財及行使偽造準私文書之犯意，先以不詳之方法取得被害
    人江怡芳向遠東國際商業銀行（下稱遠東銀行）所申請之信
    用卡（卡號：0000000000000000號）卡號，於民國108年7月
    19日19時34分至20時4分期間，在不詳處所，連結網際網路
    ，以上開信用卡等資訊線上支付其名下台灣大哥大門號0000
    000000號新臺幣（下同）1,429元、1,793元之電信費用，據
    以偽造不實線上刷卡消費訂單之電磁紀錄，用以表示被害人
    同意線上刷卡支付電信費用之意思，致台灣大哥大陷於錯誤
    ，誤認係被害人本人刷卡，再以網際網路連接至ITUNESTORE
    網路商店（下稱ITUNE商店）不知情友人吳承憲以其手機登
    入申請之帳號「Z00000000000000il.com」後，輸入訂購商
    品所需之相關資訊，用以表示欲儲值手機遊戲等虛擬遊戲點
    數，接續輸入上開信用卡等資料進行線上刷卡，據以偽造不
    實線上刷卡消費訂單之電磁紀錄，用以表示被害人同意線上
    刷卡付款之意思，致「ITUNE商店」陷於錯誤，誤認係被害
    人本人刷卡消費，而使「ITUNE商店」網站系統依程式設定
    ，陸續提供價值3,290元、3,290元之遊戲點數予吳承憲所有
    帳號內，吳承憲再支付現金予被告，以此方式詐得前揭免除
    電信費用及服務費用之財產上不法利益，足生損害於被害人
    、台灣大哥大、「ITUNE商店」、遠東銀行對信用卡授權交
    易與管理之正確性。因認被告涉犯刑法第216條、第210條、
    第220條第2項之行使偽造準私文書、同法第339條第2項之詐
    欺得利等罪嫌。
二、按犯罪事實應依證據認定之，無證據不得認定犯罪事實，刑
    事訴訟法第154條第2項定有明文。又不能證明被告犯罪或其
    行為不罰者，應諭知無罪之判決，刑事訴訟法第301條第1項
    亦定有明文。次按認定犯罪事實所憑之證據，雖不以直接證
    據為限，間接證據亦包括在內；然而無論直接或間接證據，
    其為訴訟上之證明，須於通常一般之人均不致有所懷疑，而
    得確信其為真實之程度者，始得據為有罪之認定（最高法院
    76年度台上字第4986號判決意旨參照）。又按刑事訴訟法第
    161條第1項規定：檢察官就被告犯罪事實，應負舉證責任，
    並指出證明之方法。因此，檢察官對於起訴之犯罪事實，應
    負提出證據及說服之實質舉證責任。倘其所提出之證據，不
    足為被告有罪之積極證明，或其闡明之證明方法，無從說服
    法官以形成被告有罪之心證，基於無罪推定之原則，自應為
    被告無罪判決之諭知。是若審判時，檢察官未能提出適合於
    證明犯罪事實之積極證據，並闡明其證據方法與待證事實之
    關係；法院對於卷內訴訟資料，復已逐一剖析，參互審酌，
    仍無從獲得有罪之心證，自應諭知無罪之判決（最高法院92
    年度台上字第128號判決意旨參照）。又按認定犯罪事實應
    依證據，為刑事訴訟法所明定，故被告否認犯罪事實所持之
    辯解，縱屬不能成立，仍非有積極證據足以證明其犯罪行為
    ，不能遽為有罪之認定（最高法院30年度上字第1831號判決
    意旨參照）。
三、公訴意旨認被告涉犯行使偽造準私文書及詐欺得利等罪嫌，
    無非以被害人及證人吳承憲之證述（見偵7至10頁、第113至
    115頁）、遠東銀行案件冒刷紀錄持卡人報案聯、台灣大哥
    大股份有限公司108年11月6日法大字第108121718號函所檢
    附被告申辦上開門號刷卡資料、108年12月27日法大字第108
    143778號函所檢附被告申辦上開門號繳款資料、被害人上開
    信用卡在美商蘋果亞洲股份有限公司台灣分公司消費資料等
    各1份（見偵卷第11至13頁、第53至57頁、第91至93頁）為
    據。訊據被告固不否認有交付手機與證人吳承憲操作之事實
    ，惟堅詞否認有何上開犯行，辯稱：證人吳承憲欠我錢，我
    叫他還錢讓我繳手機費，他說他線上幫我繳就好，我把手機
    給他，證人吳承憲就幫我把手機費用繳完，我不知道證人吳
    承憲使用的信用卡是被害人所有的等語（見本院訴卷二第21
    至22頁）。
四、經查：
（一）被告向台灣大哥大股份有限公司申辦之門號0000000000號
      行動電話，於108年7月19日晚間7時34分許，以被害人持
      有之信用卡線上消費1,429元及1,793元等情，業據被告於
      本院準備程序時坦認無誤（見本院訴卷二第21至22頁），
      核與被害人指訴情節（見偵卷第7至10頁、第113至115頁
      ）大致相符，並有遠東銀行案件冒刷紀錄持卡人報案聯、
      台灣大哥大股份有限公司108年11月6日法大字第10812171
      8號函所檢附被告申辦上開門號刷卡資料各1份在卷可稽（
      見偵卷第11至13頁）互核相符，此部分事實自堪採認。
（二）然本案無法證明係被告所為：
　　　查被害人於警詢及偵訊中證稱：我於108年7月19日晚間8
      時許，在我住處接獲遠東國際商業銀行來電，通知我的信
      用卡新增3筆消費分別為3,222元、3,290元及3,290元，但
      這3筆消費我都不知情，我平常大部分消費是買網拍，我
      的信用卡沒有遺失，我也不清楚為何我的卡號外流被盜刷
      等語（見偵卷第7至10頁、第113至115頁）；又上開3,290
      元費用2筆，係於108年7月19日晚間7時37分及8時4分許，
      由真實姓名、年籍不詳之人使用網際網路在iTunes Store
      消費，經檢察官函詢美商蘋果亞洲股份有限公司台灣分公
      司（下稱蘋果公司）就被害人上開信用卡消費所購買之商
      品及配送地址，蘋果公司函覆有5筆紀錄，分別由址設桃
      園市○○區○○路000號之吳承憲、IP地址分別為27.52.169.2
      3、110.26.131.20及址設臺北市光復南路2段之黃大小、I
      P地址為101.8.197.189所消費，而IP地址27.52.169.23及
      110.26.131.20為遠傳公司所有，IP地址為101.8.197.189
      為台灣大哥大股份有限公司所有，然均已無保存上開IP於
      上開消費時間之申登人資料等情，有遠東銀行案件冒刷紀
      錄持卡人報案聯、蘋果公司消費紀錄、全球WHOIS查詢結
      果、台灣大哥大股份有限公司109年9月23日函及遠傳電信
      股份有限公司109年9月26日函各1份（見偵卷第11頁、第9
      1至93頁、第119至134頁、第139頁、第143頁）在卷可稽
      ，是雖有被告申辦之電信門號以被害人所有信用卡消費之
      紀錄，然亦有以證人吳承憲名義使用被害人上開信用卡之
      情形，則究竟是由何人所為，仍未能明瞭，本案因未能查
      明被害人上開信用卡卡號外流經過，自無法排除係證人吳
      承憲操作被告手機使用被害人之信用卡繳交手機費用，核
      與被告所辯大致相符，尚難認被告有何行使偽造準私文書
      及詐欺得利等犯行。
（三）證人吳承憲同為本案嫌疑人，其證詞自有可疑：
　　　又按證據之證明力，雖由法官評價，然心證之形成，由來
      於經嚴格證明之證據資料之推理作用，通常有賴數個互補
      性之證據始足以形成確信心證，單憑一個證據則較難獲得
      正確之心證。尤其具有對向性關係之單一證據，如毒品交
      易之買賣雙方，買方或為獲邀減刑寬典，不免有作利己損
      人之不實供述之虞。此種虛偽危險性較大之被告以外之人
      所為之陳述，為避免其嫁禍他人，藉以發見實體之真實，
      除以具結、交互詰問、對質等方法，以擔保其真實性外，
      自仍應認有補強證據以增強其陳述之憑信性，始足為認定
      被告犯罪事實之依據（最高法院100年度台上字第2866號
      判決意旨參照）。查證人吳承憲固於偵訊中證稱：我跟邱
      至元是國中同學，因為我的手機門號的額度只有500元，
      被告說他可以代儲，故於108年7月19日委請被告幫我刷手
      機遊戲急速領域的小額付費，他在代儲前有先打了一通電
      話，對方給他卡號，他就幫我儲值了等語（見偵卷第114
      頁），然證人吳承憲自承有以被害人上開信用卡消費，則
      其同樣因使用被害人信用卡而有犯罪嫌疑，與被告有對立
      性，倘被告所述本案為證人吳承憲所為屬實，證人吳承憲
      為脫免己身上開罪責，自有可能選擇將責任推由被告承擔
      ，證明力自較一般無利害關係之證人陳述薄弱，又缺乏其
      他證據補強證人吳承憲上開證述之真實性，其所述洵非可
      採。
五、綜上所述，本件依檢察官所舉之證據及指出之證明方法，尚
    不能證明被告本案有何行使偽造準私文書及詐欺得利等犯行
    ，仍有合理懷疑之存在，揆諸前揭說明，基於無罪推定之原
    則，自應為被告無罪之諭知。
據上論斷，應依刑事訴訟法第301條第1項前段，判決如主文。
本案經檢察官陳淑蓉提起公訴，檢察官劉哲名到庭執行職務。
中　　華　　民　　國　　111 　年　　3 　　月　　28　　日
                  刑事第十五庭  審判長法  官  林龍輝
                                      法  官  吳軍良
                                      法  官  林岷奭
以上正本證明與原本無異。
如不服本判決應於收受判決後20日內向本院提出上訴書狀，並應
敘述具體理由。其未敘述上訴理由者，應於上訴期間屆滿後20日
內向本院補提理由書(均須按他造當事人之人數附繕本)「切勿逕
送上級法院」。 
　　　　　　　　　　　　　　　       書記官　林慈思　　
中　　華　　民　　國　　111 　年　　3 　　月　　29　　日